【裁判字號】    99,抗,1089
【裁判日期】    991216
【裁判案由】    聲請再審
【裁判全文】
臺灣高等法院臺中分院刑事裁定          99年度抗字第1089號
抗  告  人
即聲請人    羅聖堡
上列抗告人因聲請再審案件，不服臺灣彰化地方法院99年度聲再
字第8號中華民國99年11月3日裁定（臺灣彰化地方法院98年度訴
字第1455、1927號、起訴案號：臺灣彰化地方法院檢察署98年度
偵字第4169、6786、8051號），提起抗告，本院裁定如下：
    主  文
抗告駁回。
    理  由
一、抗告意旨略以：抗告人即聲請人羅聖堡係刑事訴訟法第420
    條第1項6款規定作為聲請再審理由，該項新證據為民國97年
    11月25日之證人林茂川之通話監聽譯文，依其內容足認係抗
    告人向林茂川購買毒品，而非販賣毒品給林茂川等語。
二、按再審程序係就確定判決事實錯誤所設之救濟方法，除有（
    舊）刑事訴訟法第426條第3項前段所定情形外，應由判決之
    原審法院管轄，又上級審法院以上訴不合法，從程序上判決
    駁回上訴者，聲請再審之對象為原法院之判決，並非上級審
    法院之程序判決，該再審案件，仍應由原判決之法院管轄（
    最高法院98年度臺聲字第66號裁定意旨參照）。經查，本件
    聲請人即受判決人羅聖堡因違反毒品危害防制條例案件，經
    原審法院於99年3月12日，以98年度訴字第1455、1927號刑
    事判決判處應執行有期徒刑8年2月，上訴後，經本院於99年
    5月10日，以99年度上訴字第882、889號刑事判決，認聲請
    人所提之上訴理由均非具體指摘或表明原審判決有何採證認
    事、用法等足以影響判決本旨不當或違法之具體事由，而依
    「程序優先於實體」之刑事訴訟法原則，以上訴違背法律上
    之程式，從程序上判決駁回其上訴；後其又上訴最高法院，
    經最高法院於99年8月5日，以99年度臺上字第4901號刑事判
    決，認受判決人上訴意旨對原判決已論斷明白之事項，仍以
    其對第一審判決提起上訴，已敘明具體理由，任意指摘原判
    決違背法令，並有理由矛盾及調查未盡之違失，尚不足據以
    辨認原判決已具備違背法令之形式。應認其上訴為違背法律
    上之程式，予以駁回等情，業據原審法院調取上開卷證核閱
    屬實，復有各該判決書可參。是受判決人聲請再審之對象，
    應係原審法院99年度訴字第1455、1927號刑事判決，依刑事
    訴訟法第426條第1項規定之意旨，本院自有管轄權，合先敘
    明。
三、又「有罪之判決確定後，有左列情形之一者，為受判決人之
    利益，得聲請再審：一、原判決所憑之證物已證明其為偽造
    或變造者。二、原判決所憑之證言、鑑定或通譯已證明其為
    虛偽者。三、受有罪判決之人，已證明其係被誣告者。
    四、原判決所憑之通常法院或特別法院之裁判已經確定裁判
    變更者。五、參與原判決或前審判決或判決前所行調查之法
    官，或參與偵查或起訴之檢察官，因該案件犯職務上之罪已
    經證明者，或因該案件違法失職已受懲戒處分，足以影響原
    判決者。六、因發現確實之新證據，足認受有罪判決之人應
    受無罪、免訴、免刑或輕於原判決所認罪名之判決者」、「
    前項第一款至第三款及第五款情形之證明，以經判決確定，
    或其刑事訴訟不能開始或續行非因證據不足者為限，得聲請
    再審」、「法院認為無再審理由者，應以裁定駁回之」，此
    刑事訴訟法第420條第1項、第2項、第434條第1項分別定有
    明文。又刑事訴訟法第420條第1項第6款所謂發見確實之新
    證據，係指該證據於事實審法院判決前已經存在，為法院、
    當事人所不知，不及調查斟酌，至其後始行發見，且就證據
    本身形式上觀察，固不以絕對不須經過調查程序為條件，但
    必須顯然可認為足以動搖原有罪確定判決，而為受判決人無
    罪、免訴、免刑或輕於原判決所認罪名之判決者為限。故受
    理聲請再審之最後事實審法院，應就聲請再審理由之所謂「
    新證據」，是否具備事實審判決前已經存在，為法院、當事
    人所不知，事後方行發見之「嶄新性」，及顯然可認足以動
    搖原有罪確定判決，應為無罪、免訴、免刑或輕於原判決罪
    名之「顯然性」二要件，加以審查，為判斷應否准予開始再
    審之準據（最高法院93年度台抗字第98號判決意旨參照）。
四、經查：聲請人提起本件再審之聲請，無非係以證人易淑娟、
    林茂川於原審之證詞有利於伊，但原確定判決並未審酌，更
    未採信即為判決，有刑事訴訟法第420條第1項第6款之情形
    云云。惟查：
（一）聲請人主張原確定判決未審酌證人易淑娟、林茂川於原確
      定判決所為有利於伊之證詞云云，足徵，聲請人所指證人
      易淑娟、林茂川之證詞，於原審審理時即已存在，並經原
      確定判決調查後，在原確定判決中，詳載不予採信之理由
      ，有原審法院98年度訴字第1455、1927號刑事判決在卷可
      參。顯見聲請人所指證人易淑娟、林茂川之證詞於原確定
      判決時即已存在，並為原確定判決所知，更經原確定判決
      調查、酌後不採，自非屬刑事訴訟法第420條第1項第6
      款所稱之新證據。
（二）再者，對於有罪確定判決之救濟程序，依刑事訴訟法所規
      定，有再審及非常上訴2種；前者係為救濟原確定判決認
      定事實錯誤，後者則為糾正原確定判決違背法令，二者迥
      然有別。為受判決人之利益聲請再審，必其聲請之理由合
      於刑事訴訟法第420條第1項第1款至第6款或第421條所定
      之情形，並依第429條規定，附具原判決之繕本及證據，
      提出於管轄法院，始得為之。至判決違背法令，係非常上
      訴之事由，非聲請再審之理由，此有最高法院98年度臺抗
      字第632號裁定意旨可供參照。本件聲請人復主張「原確
      定判決有判決理由未備，或有審判期日應予調查之證據未
      調查之違法情形」云云。然查原審法院98年度訴字第1455
      、1927號刑事判決中，已分別依據證人林茂川與聲請人間
      通訊監察譯文之對話等證據資料，另就其為何不採證人易
      淑娟、林茂川在原審證詞之理由，在判決內交待詳細（見
      該判決書第4至11頁），並無判決未載理由或應於審判期
      日調查之證據未予調查之情形；而查聲請人上訴二審時，
      其上訴理由狀中，亦僅記載「證人林茂川、林慧柔及易淑
      娟之證詞前後不一」、「上訴人離開林慧柔租屋處後，證
      人林茂川或易淑娟有無分別或共同前往林慧柔租屋處，上
      訴人全然不知曉，更無一分一毫之財物為上訴人所得，而
      該項認定並無任何爭執點，何以為共同正犯論處。顯而易
      見，其判決所認定之事時與所採之證據不相合適，即屬證
      據上理由矛盾，其判決為違背法令」、「上訴人與證人林
      茂川、易淑娟皆屬共同買方，且證人林茂川又於審理時已
      詳盡說明，而有罪判決所認定之事實，顯與事實不相符」
      等語（見本院99年度上訴字第882號卷所附聲請人99年4月
      15日之上訴理由狀），核其所載上訴理由，均已列載在本
      院99年度上訴字第882號刑事判決理由中，聲請人所舉該
      等上訴理由，難謂具體，且本院亦認該等事由均已經原審
      調查、審酌，認難謂為合法上訴之具體理由，而駁回聲請
      人之第二審上訴，也有本院上開判決書在卷可參，故原確
      定判決並非未載判決理由或理由矛盾。況聲請人縱認本件
      判決有其所謂「理由未備或矛盾，或審判期日應予調查之
      證據未調查之違法」云云，亦屬非常上訴程序所得救濟，
      非屬再審程序所能救濟，故聲請再審人所主張之再審理由
      ，顯然於法不合，並無再審理由。
（三）又其所主張之97年11月25之監聽譯文部分，因其日期與原
      確定判決所認定之聲請人犯罪日期（97年11月7日19時、2
      3時、97年12月27日21時）有明顯之區隔，而原確定判決
      所引用認定聲請人有販賣第二級毒品之監聽譯文內容則為
      案發當日之監聽譯文，自難認該97年11月25之監聽譯文係
      刑事訴訟法第420條第1項第6款所稱之確實之新證據。
五、原審因而，依法駁回其再審之聲請，並無不合，抗告人抗告
    意旨仍執陳詞，為無理由，應予駁回。
六、據上論結，應依刑事訴訟法第四百十二條，裁定如主文。
中    華    民    國    99    年    12    月    16    日
            刑事第七庭   審判長法  官 林 榮 龍
                               法  官 李 秋 娟
                               法  官 黃 仁 松
以上正本證明與原本無異。
不得再抗告。
                               書記官 鄧 智 惠
中    華    民    國    99    年    12    月    16    日

司法院資訊處製作；財團法人民間司法改革基金會備份。
